【裁判字號】    99,易,60
【裁判日期】    990531
【裁判案由】    傷害等
【裁判全文】
臺灣士林地方法院刑事判決                99年度易字第60號
公  訴  人  臺灣士林地方法院檢察署檢察官
被      告  乙○○
            丙○○
上列被告等因傷害等案件，經檢察官提起公訴（98年度偵字第
4076號），本院判決如下：
    主  文
乙○○共同損壞他人之鐵鍊及鐵柵門基底，足以生損害於他人，
處罰金新臺幣肆仟元，如易服勞役，以新臺幣壹仟元折算壹日。
乙○○、丙○○被訴傷害部分無罪。
    事  實
一、緣乙○○與楊隆榮間就臺北市○○區○○段3 小段393 之3
    地號土地（下稱系爭土地）存有地上權之民事糾紛，經楊隆
    榮之女丁○○以鐵鍊及鎖頭鎖住系爭土地之出入口大門，詎
    乙○○竟與甲○○（另案審結）共同基於毀損之犯意，於97
    年12月20日上午10時許，同至系爭土地，由甲○○持乙炔切
    割器，將丁○○所有之鐵鍊切斷後，打開出入口大門，進入
    系爭土地，復以乙炔切割器毀損車庫鐵柵門主柱之基底1 支
    （該鐵柵門為系爭土地之地上權人所管領使用）。
二、案經丁○○訴由臺北市政府警察局士林分局報請臺灣士林地
    方法院檢察署檢察官偵查起訴。
    理  由
壹、有罪部分：
一、程序部分
    按被告以外之人於審判外之言詞或書面陳述，除法律有規定
    者外，不得作為證據；又被告以外之人於審判外之陳述，雖
    不符合同法第159 條之1 至第159 條之4 之規定，但經當事
    人於審判程式同意作為證據，法院審酌該言詞陳述或書面陳
    述作成時之情況，認為適當者，亦得為證據。當事人、代理
    人或辯護人於法院調查證據時，知有第159 條第1 項不得為
    證據之情形，而未於言詞辯論終結前聲明異議者，視為有前
    項之同意，刑事訴訟法第159 條第1 項及第159 條之5 分別
    定有明文。經查，本判決所引用之各該被告以外之人於審判
    外之陳述（包含書面陳述），雖屬傳聞證據，然均經當事人
    於本院準備程序及審判期日中均表示同意作為證據方法而不
    予爭執，且迄至言詞辯論終結前亦未再聲明異議，本院審酌
    上開證據資料製作時之情況，尚無違法不當及證明力明顯過
    低之瑕疵，亦認為以之作為證據應屬適當，故揆諸前開規定
    ，爰逕依刑事訴訟法第159 條之5 規定，認前揭證據資料均
    有證據能力，先予敘明。
二、實體部分：
(一)訊據被告乙○○於本院審理中固坦承：伊確實有毀損鐵鍊及
    柵欄（詳見本院卷第37頁背面），然辯稱：只有鐵鍊是丁○○的，柵欄是伊之前租給幼稚園，幼稚園做的，就算她父親
    有權利，也不是丁○○的云云，然查：鐵鍊及柵欄遭被告乙○○及同案被告甲○○毀損一情，業經證人即告訴人丁○○
    於警詢及偵查中指述明確（詳見臺灣士林地方法院檢察署98
    年度偵字第4076號偵查卷，下稱偵卷，第29頁至第33頁、第
    72頁），而案外人楊隆榮就系爭土地權利範圍之全部登記有
    地上權，有他項權利證明書1 份附卷可稽（詳見偵卷第105
    頁），楊隆榮復委託告訴人丁○○全權管理及處理系爭土地
    之使用權利，此有委託書1 份在卷足憑（詳見偵卷第126 頁
    ），是系爭土地上前承租人所遺留之定著物即車庫鐵柵門，
    告訴人就此即屬有事實上管領權之人，其管領權因被告乙○○之毀損行為受有侵害，亦不失為直接被害人，被告乙○○
    辯稱：告訴人就柵欄部分並無權利一節，委無足採。此外，
    並有遭毀損之鐵鍊、車庫鐵柵門基底照片各1 張附卷可稽（
    詳見偵卷第131 至132 頁），是本件事證明確，被告乙○○
    犯行洵堪認定。
(二)核被告乙○○所為，係犯刑法第354 條之毀損罪。而被告乙○○與甲○○間就上開毀損犯行，有犯意聯絡及行為之分擔
    ，為共同正犯。爰審酌被告乙○○不思待民事訴訟解決上開
    土地紛爭，竟與甲○○擅自將告訴人用以圍籬之鐵鍊及柵欄
    拆毀，惟念上開鐵鍊及柵欄價值非高，被告犯後於本院審理
    時復坦認犯行，態度尚佳等一切情狀，量處被告乙○○如主
    文所示之刑，並諭知易服勞役之折算標準。
貳、無罪部分：
一、公訴意旨略以：被告乙○○係被告丙○○之兄，緣乙○○、
    丙○○之父於民國97年12月19日死亡，乙○○欲在系爭土地
    搭設靈堂辦理喪葬事宜，於97年12月20日上午10時許，被告
    乙○○欲進入系爭土地，告訴人丁○○聞聲趕至現場阻止，
    與被告乙○○等人發生爭執。詎被告乙○○、丙○○竟共同
    基於傷害之犯意聯絡，徒手將告訴人丁○○推倒，致其因此
    受有右腕右肘右肩挫傷、骨盆尾椎撞擊傷之傷害，因認被告
    涉犯刑法第277 條第1 項之傷害罪嫌等語。
二、按犯罪事實，應依證據認定之，無證據不得認定犯罪事實，
    又不能證明被告犯罪者，應諭知無罪之判決，刑事訴訟法第
    154 條第2 項、第301 條第1 項分別定有明文。次按刑事訴
    訟法所謂認定犯罪事實之證據，係指足以認定被告確有犯罪
    行為之積極證據而言，該項證據自須適合於被告犯罪事實之
    認定，始得採為斷罪資料。如未能發現相當證據，或證據不
    足以證明，自不能以推測或擬制之方法，以為裁判之基礎。
    又刑事訴訟上證明之資料，無論其為直接或間接之證據，均
    須達於一般之人均不致有所懷疑，而得確信其為真實之程度
    ，始得據為有罪之認定，若其關於被告是否犯罪之證明未能
    達此程度，而有合理性懷疑之存在，致使無從形成有罪之確
    信，根據「罪證有疑，利於被告」之證據法則，即不得遽為
    不利於被告之認定（參最高法院29年上第3105號、40年臺上
    第86號、76年臺上第4986號等判例）。又告訴人之告訴，係
    以使被告受刑事訴追為目的，是其陳述是否與事實相符，仍
    應調查其他證據以資審認，最高法院52年臺上第1300號亦著
    有判例可為參照。
三、本件公訴人認被告乙○○、丙○○涉犯刑法第277 條第1 項
    之傷害罪嫌，無非係以告訴人丁○○於警詢及偵查中之指述
    、證人即丁○○之妹楊哲菱於偵查中之證述，告訴人丁○○
    之臺北市立聯合醫院驗傷診斷書1 份等為其主要論據。訊據
    被告乙○○、丙○○固坦承其等於上開時、地曾與告訴人丁○○因系爭土地發生爭執，然均堅決否認有何傷害犯行，被
    告乙○○辯稱：是告訴人一直向伊靠近，伊雙手舉起避免碰
    到告訴人，更沒有傷害告訴人等語，被告丙○○則辯稱：是
    告訴人一直靠近伊哥哥乙○○，並指著伊等，伊就用手把告
    訴人撥開等語。經查：
(一)告訴人丁○○先於警詢中指稱：「一名穿藍衣的男子扭我的
    右手腕，而後我和乙○○又再次爭吵時，乙○○又動手扭我
    的右上手臂後將我拽倒於地上，我向乙○○說你怎麼可以動
    手，隨後丙○○說：『我大哥不能動手，我來動手。』隨即
    以雙手推我正面胸部部位，我因她的推擠後，又再次坐倒於
    地上了。」（詳見偵卷第28頁），復於偵查中陳稱：「丙○○用手把我推倒在地，乙○○扭我的右手肘，那個年籍不詳
    的男子扭我的右腕」（詳見偵卷第72頁）、「（問：診斷證
    明顯示的傷勢如何造成？）右腕是乙○○扭的，其他是丙○○推我胸口時，我跌倒在地造成的」（詳見偵卷第163 頁）
    ，於告訴理由狀中則稱：「藍衣男子動手扭轉告訴人的右手
    腕，…正當告訴人與乙○○理論時，冷不防被告乙○○就用
    手扭住告訴人的右手肘，致使告訴人右手肘扭傷及淤青，…
    丙○○用雙手將告訴人推倒，致使告訴人向右側倒下，以致
    於使告訴人右膝挫傷及淤青，右腿靠膝處內、外兩處挫傷及
    淤青，右大腿外側挫傷及淤青」（詳見偵卷第95至96頁），
    於本院審理中又稱：「乙○○扭我的手肘、手腕，丙○○就
    直接把我推倒，導致我的右邊骨盆受傷，另一群不詳姓名男
    子扭我的手腕」（詳見本院98年度審易字第2253號卷，下稱
    本院審易卷，第37頁），是告訴人就被告乙○○扭其右手肘
    或右腕、被告丙○○將伊推倒造成何種傷害及是否有被告以
    外之人扭傷其手腕，人數為何等情，其前後所述均有矛盾。
(二)第查，告訴人提出錄影光碟片3 片，並稱該光碟均由告訴人
    之妹楊哲菱及告訴人之夫藍宏立攝影（詳見偵卷第96頁），
    然觀之光碟內容中均無被告乙○○或丙○○對告訴人傷害一
    情，此有臺灣士林地方法院檢察署勘驗筆錄暨翻拍照片（詳
    見偵卷第168 至183 頁）在卷可稽；而告訴人於本院審理中
    陳稱：「我一個女孩子去面對十幾個人，又被他們打」（詳
    見本院審易卷第20頁）、「那天被告帶一群親戚還有一群不
    詳姓名的幫派份子，只有我一個人與我女兒下樓，我妹妹還
    有我先生都不知道」（詳見本院審易卷第37頁），是依告訴
    人指稱遭被告等傷害之時間，告訴人之妹楊哲菱及告訴人之
    夫藍宏立均未到場，證人即告訴人之妹楊哲菱於警詢中亦未
    曾指稱告訴人遭被告等傷害等節（詳見偵卷第35至36頁），
    證人楊哲菱嗣於偵查中竟證稱：「（問：是否有看到丁○○
    被乙○○手扭住，被丙○○推倒的過程？）有，當時警察剛
    好來，我馬上跟警察說，有人打人。」（詳見偵卷第164 頁
    ），證人楊哲菱應係被告等與告訴人發生首波衝突後始到現
    場，則證人楊哲菱何以於偵查中為上開證述，而於證人楊哲
    菱所拍攝之錄影光碟中，亦未見被告乙○○或丙○○有何傷
    害告訴人之畫面，證人楊哲菱之證述顯有可疑。是證人楊哲
    菱之上開證述，既有上述瑕疵，即不能僅憑其指述而為不利
    被告二人之認定。
(三)再告訴人丁○○之上開驗傷診斷書雖載：「右腕右肘右肩挫
    傷、骨盆撞擊傷、尾椎痛」等語，然觀諸告訴人所提出之傷
    勢照片（詳見偵卷第134 至136 頁，照片22至照片30），除
    照片22至24可見右手虎口、手肘略有紅腫外，照片25至照片
    30則均為腿部、膝部紅腫，即告訴人前所指述其遭被告丙○○推倒所受傷勢，凡此情節均與上開診斷書所載傷處不符；
    且被告乙○○、丙○○均供稱：告訴人當場有跌倒，參諸卷
    內系爭土地之照片（詳見偵卷第127 至132 頁、第182 至
    183 頁），該土地荒廢已久，雜草叢生，地面亦有散落廢棄
    物之情形，以當時雙方圍聚，專注於口角糾紛之情形，告訴
    人未加留意而自行跌倒，受有前開傷勢，亦未可知，當不得
    僅憑上開驗傷診斷書，即為被告二人不利之認定。
四、綜上所述，公訴人認被告乙○○、丙○○有犯刑法第277 條
    第1 項之罪嫌，所憑之證據資料，經本院調查證據結果，並
    不能證明被告等有公訴人所指犯行，此外，復無其他積極證
    據可資證明，則按犯罪事實應以證據為其認定基礎，如積極
    證據不足以證明被告等犯罪，而依調查所得資料，在一般生
    活經驗上尚非不得另為其他有利被告等之推定，本於罪疑惟
    輕法則，均應依法為被告二人無罪判決之諭知。
據上論斷，應依刑事訴訟法第273 條之1 第1 項、第299 條第1
項前段，第301 條第1 項，刑法第28條、第354 條、第42條第3
項前段，刑法施行法第1 條之1 、第2 項前段，判決如主文。
本案經檢察官彭康凡到庭執行職務。
中    華    民    國    99    年    5     月    31    日
                  刑事第八庭法  官  陳俞婷
以上正本證明與原本無異。
如不服本判決應於收受判決後10日內向本院提出上訴書狀，並應
應敘述具體理由。其未敘述上訴理由者，應於上訴期間屆滿後20
日內向本院補提理由書(均須按他造當事人之人數附繕本)「切勿
逕送上級法院」。
                            書記官  林宗勳
中    華    民    國    99    年    5     月    31    日

司法院資訊處製作；財團法人民間司法改革基金會備份。
